【裁判字號】    92,台上,2579
【裁判日期】    921204
【裁判案由】    修補工作物瑕疵
【裁判全文】
最高法院民事判決                              九十二年度台上字第二五七九號
    上  訴  人  台北市政府國民住宅處
    法定代理人  許志堅
    訴訟代理人  莊國明律師
    複代理人    劉懷先律師
    被 上訴 人  南北營造有限公司
    法定代理人  黃國原
    被 上訴 人  良固營造事業有限公司
    法定代理人  吳森源
    被 上訴 人  光鋒營造工程有限公司
    法定代理人  詹蓮瓊
    被 上訴 人  日成營造廠股份有限公司
    法定代理人  李朝發
右當事人間請求修補工作物瑕疵事件，上訴人對於中華民國九十二年三月十一日台灣
高等法院第二審判決（八十六年度重上字第三七一號），提起上訴，本院判決如左：
    主  文
上訴駁回。
第三審訴訟費用由上訴人負擔。
    理  由
本件上訴人主張：被上訴人南北營造有限公司（下稱南北公司）於民國七十八年間，
邀同被上訴人良固營造事業有限公司（下稱良固公司）、光鋒營造工程有限公司（下
稱光鋒公司）及第一審共同被告元輝營造股份有限公司（下稱元輝公司）為連帶保證
人，承攬伊發包之撫遠新村（丙標）國宅（即延壽國宅區第五十八棟至第八十五棟、
第九十四棟至第一百零一棟，下稱系爭國宅）建築工程，於八十年間竣工，翌年五月
十九日驗收合格後，再邀同良固公司、日成營造廠股份有限公司（下稱日成公司）為
保固之連帶保證人。嗣經伊委託台北市結構工程工業技師公會抽樣鑑定結果，發現系
爭國宅有混凝土保護層隆起或剝落、版鋼筋蝕銹、樑側及樓柱裂縫等瑕疵。乃再囑託
台灣省土木技師公會逐戶鑑定，各戶之瑕疵情形及損害修復工法建議，詳如該鑑定書
附件一「台北市延壽國宅丙區建築物檢測及安全評估鑑定報告書彙整」（下稱附件一
）所示，而其成因，則係建築當時使用海沙，混凝土氯離子含量過高所致。南北公司
竟故意將此瑕疵隱而不宣，使伊不知預先防範，迨系爭國宅使用一定時間，建物始陸
續出現瑕疵，依民法第五百條、工程保固切結書備註欄及誠信原則，系爭國宅有關屋
頂、牆壁、滲漏等瑕疵擔保（保固）之期限，即應由約定之一年延長為五年；另建物
構造體瑕疵擔保（保固）之期限，亦應由五年延長為十年。是系爭國宅既有附件一所
示瑕疵，且未逾延長後之保固期間，伊自得依承攬及連帶保證之法律關係，請求被上
訴人負連帶修補之責任。爰求為命被上訴人連帶將系爭國宅各戶建物如附件一所載如
原判決附表一（下稱附表一）所示之瑕疵，按原判決附表二所示Ａ、Ｂ、Ｃ、Ｄ修補
方式（工法）予以修補之判決（第一審為上訴人敗訴之判決。原審將其中附件一所載
各戶建物之如附表一所示Ａ類、Ｂ類(1)及Ｃ類等瑕疵，按原判決附表三所示之修補工
法予以修補部分廢棄，改命被上訴人連帶予以修補，並駁回上訴人其餘關於附件一所
載各戶建物如附表一所示Ｂ類(2)及Ｄ類等瑕疵修補部分之上訴。被上訴人日成公司就
其敗訴部分聲明不服，因未繳納上訴裁判費，且未遵期補正，業經原審法院裁定駁回
其上訴確定。另上訴人於原審撤回其對第一審共同被告元輝公司部分之上訴，該部分
亦已確定）。
被上訴人日成公司則以：依台灣省土木技師公會鑑定結果，損壞修復記錄表上所載者
，均係牆壁、滲漏或防水工程之瑕疵，已逾工程保固切結書備註欄所約定之保固期限
，伊自不負瑕疵修補之責任。況系爭國宅歷經九二一及三三一兩次地震，結構體均無
安全問題，伊亦無該部分之保固責任。另有關混凝土氯離子含量，係於八十三年間首
見游離性氯離子管制規範與細粒料水溶性離子檢驗規範之訂立，再於八十四年間修訂
公佈之「混凝土配比設計」中，就水溶性氯離子之管制值及檢驗加以規範；而系爭國
宅早於八十一年間已完工驗收，當時既無相關氯離子之管制規範及檢驗方法，自難認
南北公司明知瑕疵而故意不告知，即無民法第五百條規定之適用。系爭國宅於保固期
限內又未發現瑕疵，伊更無修補責任可言。上訴人請求伊為修補，為無理由等語，資
為抗辯。（至被上訴人南北公司、良固公司、光鋒公司均未為任何抗辯。）
原審斟酌全辯論意旨及調查證據之結果，以：系爭國宅確因混凝土品質不佳與氯離子
含量過高，致各戶建物發生樑、柱、版與ＲＣ結構體、磚牆、樓版混凝土剝落、鋼筋
外露、油漆剝落、滲水白華等如附件一所載之瑕疵，雖無結構安全之顧慮，但各該瑕
疵仍有修繕之必要。而系爭國宅興建完成於八十一年間，斯時並無混凝土氯離子含量
之檢測方法，為兩造所不爭執，即難認南北公司明知瑕疵而故意不告知上訴人，上訴
人復未能舉證證明南北公司有故意不告知瑕疵之行為，其主張系爭國宅有關屋頂、牆
壁、滲漏等瑕疵與建物構造體瑕疵，其擔保期限，應分別延長為五年、十年云云，自
不足取。上訴人於八十五年五月二十三日提起本訴，就附表一Ｂ類(2)磚牆出現 0.3mm
寬度以下之裂縫及Ｄ類油漆剝落、滲水白華等非屬結構體瑕疵部分之修補請求權，已
罹於建築物之裝修、牆壁、滲漏保固期限一年之時效而消滅，上訴人請求被上訴人連
帶就此部分負修補瑕疵之責，為無理由，不應准許。為原審心證之所由得，並說明兩
造其餘攻擊防禦及立證方法，不予審究論述之理由，因而維持第一審所為駁回上訴人
關於各戶建物如附件一所載按附表一所示Ｂ類(2)及Ｄ類等瑕疵修補請求部分之判決，
駁回其上訴，經核於法洵無違誤。上訴人雖稱：台灣省土木技師公會針對台北市延壽
國宅瑕疵所出具之鑑定報告中，已載明國家對於混凝土內氯離子含量之規定，始於八
十年公布之「混凝土配比設計準則」，足見是時即有混凝土氯離子最大含量檢測標準
，原審認定八十一年間尚無混凝土氯離子含量之檢測方法，顯悖於實情，有判決不適
用法規或適用法規不當之違背法令云云。惟查台灣省土木技師公會鑑定報告中，固載
明八十年八月十九日公布之「混凝土配比設計準則」，已有每立方公尺混凝土最大水
溶性氯離子含量為三公斤之規範，但並未敘及當時已有檢測方法，而兩造於原審就八
十三年之前尚無混凝土氯離子含量之檢測方法一節，並未爭執（見原審卷第二宗二一
三頁），原審以該當事人不爭執之事實為判決之基礎，核無不合。又系爭國宅一般結
構物係於七十九年間完工（見原審卷第二宗八頁），斯時尚無混凝土氯離子含量之規
範，遑論其檢測方法。是上訴人上訴論旨，猶執前詞並就原審採證、認事及解釋契約
之職權行使，暨原判決贅述之理由，指摘原判決違背法令，求予廢棄，非有理由。
據上論結，本件上訴為無理由，依民事訴訟法第四百八十一條、第四百四十九條第一
項、第七十八條，判決如主文。
中      華      民      國    九十二    年     十二     月      四      日
                              最高法院民事第七庭
                                  審判長法官 蘇  茂  秋
                                        法官 朱  建  男
                                        法官 蘇  達  志
                                        法官 陳  碧  玉
                                        法官 沈  方  維
右正本證明與原本無異
                                               書  記  官
中      華      民      國    九十二    年     十二     月     十六     日
                                                                        Ｌ


司法院資訊處製作；財團法人民間司法改革基金會備份。
